```{r data_generation, echo=FALSE, results='hide', warning=FALSE, message=FALSE}
library(testthat)

# ---- Semilla por versión ----
seed_global <- as.integer(Sys.time()) %% 100000 + sample(1:99999, 1)
set.seed(seed_global)

# ---- Generar datos aleatorios: cantidades de agua en N botellas ----
n_botellas <- sample(80:120, 1)
cantidad_objetivo <- sample(c(250, 300, 330, 350, 355, 500, 600, 750, 1000), 1)
margen <- round(cantidad_objetivo * 0.04, 1)
cantidades <- round(runif(n_botellas, cantidad_objetivo - margen, cantidad_objetivo + margen), 1)

# Calcular las medidas reales para referencia
rango_real <- max(cantidades) - min(cantidades)
promedio_real <- round(mean(cantidades), 1)
mediana_real <- median(cantidades)
moda_calc <- as.numeric(names(sort(table(cantidades), decreasing = TRUE)[1]))

# ---- Pool de contextos narrativos (regla #11: 8 contextos, 6+ tipos) ----
contextos <- list(
  # Tipo 1: Actor institucional
  list(
    plantilla = function(prot, n, obj) {
      paste0("En ", prot, ", un lote de ", n,
             " botellas de agua fue seleccionado para control de calidad. ",
             "Cada botella debe contener aproximadamente ", obj,
             " mL. El supervisor necesita determinar la cantidad típica de agua ",
             "que contiene una botella del lote.")
    },
    protagonistas = c(
      "la planta embotelladora AguaClara",
      "la fábrica de bebidas Manantial del Sur",
      "la empresa distribuidora de agua CristalAndina",
      "la compañía de aguas Purísima S.A."
    )
  ),
  # Tipo 2: Narración periodística
  list(
    plantilla = function(prot, n, obj) {
      paste0("En ", prot, ", se realizó una inspección a ", n,
             " botellas de agua de ", obj, " mL. ",
             "Un consumidor había reportado que las botellas parecían ",
             "tener cantidades variables de agua, y el organismo de control ",
             "necesita determinar cuál es la cantidad de agua que, en promedio, ",
             "contiene una botella del lote inspeccionado.")
    },
    protagonistas = c(
      "el operativo de control al comercio de La Vega",
      "la inspección de la Secretaría de Salud de Cundinamarca",
      "la auditoría de calidad de la Gobernación del Valle",
      "la revisión de la Superintendencia de Industria y Comercio"
    )
  ),
  # Tipo 3: Situación problema
  list(
    plantilla = function(prot, n, obj) {
      paste0(prot, " recibió ", n, " botellas de agua de ", obj,
             " mL para un evento. Antes de distribuirlas, quiere conocer ",
             "cuál es la cantidad de agua que típicamente contiene una botella. ",
             "¿Cuál procedimiento estadístico le permite obtener ese valor representativo?")
    },
    protagonistas = c(
      "El comité organizador de la maratón municipal",
      "La coordinadora del campamento de verano",
      "El director de la feria escolar de ciencias",
      "La asociación de padres de familia del colegio"
    )
  ),
  # Tipo 4: Perspectiva del estudiante
  list(
    plantilla = function(prot, n, obj) {
      paste0(prot, " realizó un experimento en clase de estadística: ",
             "midió la cantidad de agua en ", n, " botellas que, según la ",
             "etiqueta, contienen ", obj, " mL cada una. Su profesor le ",
             "pidió que eligiera, entre varios procedimientos estadísticos, ",
             "cuál permite determinar la cantidad típica de agua por botella.")
    },
    protagonistas = c(
      "Valentina", "Santiago", "Isabela", "Mateo", "Luciana", "Daniel"
    )
  ),
  # Tipo 5: Contexto institucional
  list(
    plantilla = function(prot, n, obj) {
      paste0("El informe mensual de ", prot, " incluye los resultados ",
             "del control de llenado de ", n, " botellas de agua (",
             obj, " mL nominales). El documento debe reportar la cantidad ",
             "promedio de agua por botella del lote inspeccionado.")
    },
    protagonistas = c(
      "la oficina de control de calidad de Embotelladora Nacional",
      "el laboratorio de metrología de la Universidad Industrial",
      "la dirección técnica de la Asociación de Bebidas",
      "el departamento de verificación de Pesos y Medidas"
    )
  ),
  # Tipo 6: Diálogo implícito
  list(
    plantilla = function(prot, n, obj) {
      paste0("—Necesito saber cuál es la cantidad típica de agua que ",
             "contiene una botella de este lote —dijo ",
             prot, " al revisar las ", n, " botellas de ", obj,
             " mL—. ¿Cuál procedimiento estadístico me permite obtener ",
             "ese valor representativo?")
    },
    protagonistas = c(
      "el jefe de producción",
      "la supervisora de turno",
      "el técnico de laboratorio",
      "la inspectora de calidad"
    )
  ),
  # Tipo 7: Acción en curso
  list(
    plantilla = function(prot, n, obj) {
      paste0("Durante la auditoría de calidad en ", prot, ", se ",
             "seleccionaron al azar ", n, " botellas de ", obj,
             " mL. El auditor debe decidir qué procedimiento estadístico ",
             "aplicar para determinar la cantidad promedio de agua que ",
             "contiene una botella del lote.")
    },
    protagonistas = c(
      "la planta de producción de Agua Viva",
      "la sede principal de Bebidas Refrescantes S.A.",
      "el centro de distribución de HidroAndes",
      "la fábrica de Agua de Montaña Ltda."
    )
  ),
  # Tipo 8: Pregunta retórica
  list(
    plantilla = function(prot, n, obj) {
      paste0("¿Cómo puede ", prot, " determinar la cantidad típica de ",
             "agua que contiene una botella de un lote de ", n, " unidades ",
             "de ", obj, " mL? Esta es la pregunta que enfrenta todo proceso ",
             "de control de calidad cuando busca caracterizar un lote ",
             "de producto.")
    },
    protagonistas = c(
      "un ingeniero de procesos",
      "una analista de calidad",
      "un supervisor de línea de producción",
      "una consultora en mejora de procesos"
    )
  )
)

# Seleccionar contexto
ctx <- contextos[[sample(length(contextos), 1)]]
prot <- sample(ctx$protagonistas, 1)
prot_sentence <- paste0(toupper(substr(prot, 1, 1)), substr(prot, 2, nchar(prot)))
enunciado_contexto <- ctx$plantilla(prot, n_botellas, cantidad_objetivo)

# ---- Procedimiento correcto (dos pasos: promedio) ----
procedimiento_correcto <- paste0(
  "Paso 1: Sumar las cantidades de agua de las ", n_botellas,
  " botellas del lote.", "<br>",
  "Paso 2: Dividir el resultado de la suma entre el número total de botellas (",
  n_botellas, "). El valor obtenido —el promedio— representa la cantidad típica ",
  "de agua que contiene una botella del lote."
)

# ---- Pool de procedimientos incorrectos (distractores) ----
# Cada procedimiento es de dos pasos y aplica una medida estadística distinta
procedimientos_incorrectos <- list(
  list(
    codigo = "EST-PROM-01",
    nombre = "Confusión del promedio con la mediana",
    descripcion_corta = paste0(
      "Paso 1: Ordenar las ", n_botellas,
      " botellas de menor a mayor cantidad de agua.", "<br>",
      "Paso 2: Identificar la cantidad de agua de la botella que ocupa la ",
      "posición central —la mediana— y reportarla como la cantidad típica ",
      "de agua por botella."
    ),
    descripcion_larga = paste0(
      "Este procedimiento es incorrecto porque la mediana —el valor que ocupa ",
      "la posición central cuando los datos están ordenados— es una medida de ",
      "posición, no un promedio aritmético. La mediana divide el conjunto en ",
      "dos mitades con igual cantidad de datos, pero no incorpora la magnitud ",
      "de todos los valores en su cálculo. Dos lotes de botellas pueden tener ",
      "la misma mediana pero promedios muy diferentes si las cantidades ",
      "extremas están desbalanceadas. Por ejemplo, si la mayoría de las ",
      "botellas tienen valores cercanos a ", cantidad_objetivo + 20,
      " mL pero unas pocas tienen valores muy bajos, la mediana seguirá ",
      "cerca de ", cantidad_objetivo + 20,
      " mL mientras que el promedio bajará, reflejando mejor la realidad ",
      "de todas las botellas."
    ),
    causa_raiz = paste0(
      "El estudiante asocia 'valor central' (posición) con 'valor típico' ",
      "(promedio). Ordenar los datos es un paso común a varios procedimientos, ",
      "pero el propósito de cada medida es distinto: la mediana busca el centro ",
      "posicional, mientras que el promedio busca el centro aritmético que ",
      "incorpora todos los valores."
    ),
    precondicion = function(params) TRUE
  ),
  list(
    codigo = "EST-PROM-02",
    nombre = "Confusión del promedio con la moda",
    descripcion_corta = paste0(
      "Paso 1: Contar cuántas botellas tienen cada cantidad de agua.", "<br>",
      "Paso 2: Identificar la cantidad que aparece con mayor frecuencia ",
      "—la moda— y reportarla como la cantidad típica de agua por botella."
    ),
    descripcion_larga = paste0(
      "Este procedimiento es incorrecto porque la moda —el valor que aparece ",
      "con mayor frecuencia en el conjunto— no es un promedio. La moda solo ",
      "indica cuál es la cantidad de agua más repetida entre las botellas, ",
      "pero ignora por completo la magnitud de los demás valores. Un lote ",
      "puede tener la moda en ", cantidad_objetivo, " mL pero contener ",
      "botellas con cantidades sistemáticamente más altas o más bajas que ",
      "ese valor modal. Además, en datos continuos como las cantidades de ",
      "agua —medidas con decimales— es posible que ningún valor se repita, ",
      "haciendo que la moda no exista o no sea representativa. El promedio, ",
      "en cambio, siempre existe y utiliza todos los datos en su cálculo."
    ),
    causa_raiz = paste0(
      "El estudiante asocia 'lo más frecuente' con 'lo más representativo'. ",
      "Si bien en algunos contextos coloquiales la moda puede indicar lo ",
      "'típico', en estadística el promedio aritmético es la medida diseñada ",
      "específicamente para representar el valor central de un conjunto ",
      "cuantitativo usando toda la información disponible."
    ),
    precondicion = function(params) TRUE
  ),
  list(
    codigo = "EST-PROM-03",
    nombre = "Confusión del promedio con el mid-range",
    descripcion_corta = paste0(
      "Paso 1: Identificar la botella con mayor cantidad de agua y la botella ",
      "con menor cantidad de agua del lote de ", n_botellas, ".", "<br>",
      "Paso 2: Sumar esas dos cantidades y dividir el resultado entre 2. ",
      "Reportar ese valor como la cantidad típica de agua por botella."
    ),
    descripcion_larga = paste0(
      "Este procedimiento es incorrecto porque calcula el mid-range —el punto ",
      "medio entre el máximo y el mínimo—, que NO es lo mismo que el promedio ",
      "aritmético. El mid-range solo utiliza dos de las ", n_botellas,
      " observaciones (los extremos) e ignora por completo la información ",
      "contenida en las otras ", n_botellas - 2, " botellas. Si los datos ",
      "tienen valores atípicos, el mid-range se distorsiona gravemente: una ",
      "sola botella con una cantidad anómala puede desplazar el mid-range ",
      "sin que el promedio del lote cambie de forma apreciable. El promedio, ",
      "al incorporar todos los valores, es mucho más robusto frente a este ",
      "tipo de distorsiones cuando el tamaño de muestra es grande (",
      n_botellas, " botellas en este caso)."
    ),
    causa_raiz = paste0(
      "El estudiante reconoce que un promedio involucra 'sumar y dividir', ",
      "pero aplica estas operaciones a un subconjunto incorrecto de los datos ",
      "(solo los extremos). No comprende que el promedio aritmético requiere ",
      "la suma de TODOS los valores del conjunto, no de una muestra parcial."
    ),
    precondicion = function(params) TRUE
  ),
  list(
    codigo = "EST-PROM-04",
    nombre = "Suma sin normalizar (total en lugar de promedio)",
    descripcion_corta = paste0(
      "Paso 1: Sumar las cantidades de agua de las ", n_botellas,
      " botellas del lote.", "<br>",
      "Paso 2: Reportar el resultado de la suma —el total de agua en el lote— ",
      "como la cantidad típica de agua por botella."
    ),
    descripcion_larga = paste0(
      "Este procedimiento es incorrecto porque la suma total de todas las ",
      "cantidades no es un promedio: es una medida de volumen acumulado, no ",
      "una medida de tendencia central por botella. La suma depende directamente ",
      "del número de botellas: si se inspeccionan ", n_botellas,
      " botellas con un promedio de aproximadamente ", round(promedio_real, 0),
      " mL, la suma total será cercana a ", round(promedio_real * n_botellas, 0),
      " mL. Reportar ese número como 'cantidad típica por botella' es un error ",
      "de escala: el valor es ", n_botellas,
      " veces más grande que el promedio real. El promedio resuelve este ",
      "problema al dividir la suma entre el número de datos, normalizando ",
      "el resultado a la escala de una sola observación."
    ),
    causa_raiz = paste0(
      "El estudiante recuerda que el promedio involucra 'sumar' pero olvida ",
      "el paso de 'dividir entre el número de datos'. Confunde el total ",
      "acumulado —que es una medida de volumen o cantidad agregada— con el ",
      "promedio —que es una medida de tendencia central por unidad."
    ),
    precondicion = function(params) TRUE
  ),
  list(
    codigo = "EST-PROM-05",
    nombre = "Usar una sola botella como representante del lote",
    descripcion_corta = paste0(
      "Paso 1: Seleccionar una botella al azar del lote de ", n_botellas,
      ".", "<br>",
      "Paso 2: Reportar la cantidad de agua de esa única botella como la ",
      "cantidad típica de agua por botella en todo el lote."
    ),
    descripcion_larga = paste0(
      "Este procedimiento es incorrecto porque una sola observación no puede ",
      "representar adecuadamente un conjunto de ", n_botellas,
      " datos. Estadísticamente, una muestra de tamaño 1 tiene un error ",
      "estándar muy alto y no permite estimar la tendencia central con ",
      "precisión. La botella seleccionada al azar podría tener, por ejemplo, ",
      round(cantidad_objetivo + margen * 1.8, 1),
      " mL, mientras que el verdadero promedio del lote es de aproximadamente ",
      round(promedio_real, 1), " mL —una diferencia de casi ",
      round(abs(cantidad_objetivo + margen * 1.8 - promedio_real), 1),
      " mL—. El promedio, al utilizar los ", n_botellas,
      " valores, reduce el error de estimación proporcionalmente a ",
      "la raíz cuadrada del tamaño de muestra, ofreciendo una estimación ",
      "mucho más precisa de la cantidad típica."
    ),
    causa_raiz = paste0(
      "El estudiante aplica un razonamiento de 'sentido común' —si todas las ",
      "botellas son del mismo lote, cualquiera sirve para representarlo— sin ",
      "reconocer la variabilidad inherente al proceso de llenado. La estadística ",
      "existe precisamente porque las observaciones individuales varían y se ",
      "necesitan procedimientos que integren múltiples observaciones para ",
      "obtener estimaciones confiables."
    ),
    precondicion = function(params) TRUE
  ),
  list(
    codigo = "EST-PROM-06",
    nombre = "Confusión del promedio con el rango",
    descripcion_corta = paste0(
      "Paso 1: Identificar la botella con mayor cantidad de agua y la botella ",
      "con menor cantidad de agua del lote de ", n_botellas, ".", "<br>",
      "Paso 2: Restar la cantidad menor de la cantidad mayor. Reportar el ",
      "resultado de esa resta —el rango— como la cantidad típica de agua ",
      "por botella."
    ),
    descripcion_larga = paste0(
      "Este procedimiento es incorrecto por dos razones fundamentales. ",
      "Primero, el rango es una medida de dispersión —indica qué tan ",
      "separados están los valores extremos entre sí—, no una medida de ",
      "tendencia central. El rango responde a la pregunta '¿cuál es la mayor ",
      "diferencia entre dos botellas?', no a '¿cuál es la cantidad típica de ",
      "agua por botella?'. Segundo, el valor numérico del rango (",
      round(rango_real, 1), " mL) está en una escala completamente diferente ",
      "a la del promedio (aproximadamente ", round(promedio_real, 1),
      " mL). Reportar el rango como 'cantidad típica' es un error categorial: ",
      "se está usando una medida de dispersión para responder una pregunta ",
      "de tendencia central. Es como responder 'la diferencia entre el más ",
      "alto y el más bajo es 15 cm' cuando preguntan '¿cuánto mide en promedio ",
      "un estudiante del curso?'."
    ),
    causa_raiz = paste0(
      "El estudiante no distingue entre los tipos de medidas estadísticas. ",
      "Las medidas de tendencia central (promedio, mediana, moda) describen ",
      "un valor representativo del conjunto. Las medidas de dispersión (rango, ",
      "desviación estándar, varianza) describen qué tan esparcidos están los ",
      "datos. Usar una medida de un tipo para responder una pregunta del otro ",
      "tipo produce una respuesta numéricamente posible pero conceptualmente ",
      "incorrecta."
    ),
    precondicion = function(params) TRUE
  )
)

# ---- Selección aleatoria de distractores ----
n_distractores <- 3
idx_seleccionados <- sample.int(length(procedimientos_incorrectos), n_distractores)
errores_seleccionados <- procedimientos_incorrectos[idx_seleccionados]

# ---- Construir opciones (1 correcta + 3 distractores) ----
opciones_texto <- c(
  procedimiento_correcto,
  sapply(errores_seleccionados, `[[`, "descripcion_corta")
)

# La correcta es la primera -> exsolution = 1000
solucion <- c(1L, 0L, 0L, 0L)

# ---- Reflexiones metacognitivas ----
reflexiones_metacognitivas <- list(
  "Identificar el procedimiento correcto entre varios que parecen razonables exige examinar cada opción con cuidado en lugar de aceptar la primera que suena plausible. La metacognición nos ayuda a detenernos y verificar antes de decidir.",
  "En estadística, saber qué mide cada concepto (tendencia central, dispersión, posición, frecuencia) es más importante que saber calcularlos. El promedio, la mediana, la moda, el rango y la desviación estándar responden preguntas distintas.",
  "Cuando evaluamos un procedimiento estadístico, no basta con que las operaciones estén bien escritas; el procedimiento debe responder exactamente a la pregunta planteada. Sumar y dividir solo produce un promedio si se aplica a todos los datos.",
  "Un error frecuente en el aprendizaje de estadística es recordar una parte del procedimiento (sumar) y olvidar la otra (dividir entre el número de datos). La memoria parcial puede llevar a conclusiones incorrectas.",
  "La metacognición en estadística implica preguntarse: ¿este procedimiento responde a la pregunta que tengo? No toda medida sirve para todo propósito. Elegir la medida correcta para cada pregunta es tan importante como calcularla bien.",
  "Ante procedimientos que usan operaciones similares (sumar, dividir, ordenar, contar), el pensamiento crítico exige verificar sobre qué datos opera cada procedimiento y qué significado tiene el resultado.",
  "Argumentar por qué un procedimiento estadístico es el adecuado requiere comprender su definición operacional: qué operaciones realiza, sobre qué datos, y qué interpretación permite el resultado obtenido.",
  "El promedio tiene una propiedad única entre las medidas básicas: utiliza TODOS los valores del conjunto en su cálculo. Esta propiedad lo hace especialmente adecuado cuando se busca un valor representativo de todo el grupo."
)

reflexion <- reflexiones_metacognitivas[[sample(length(reflexiones_metacognitivas), 1)]]

# ---- Validaciones internas ----
test_that("Se seleccionaron exactamente 3 distractores", {
  expect_equal(length(errores_seleccionados), 3)
})

test_that("Los distractores son distintos entre sí", {
  codigos <- sapply(errores_seleccionados, `[[`, "codigo")
  expect_equal(length(unique(codigos)), 3)
})

test_that("El procedimiento correcto no está entre los distractores", {
  proc_distractores <- sapply(errores_seleccionados, `[[`, "descripcion_corta")
  expect_false(any(proc_distractores == procedimiento_correcto))
})

test_that("solución marca exactamente una opción como correcta", {
  expect_equal(sum(solucion), 1)
  expect_equal(length(solucion), 4)
})

test_that("Precondiciones de procedimientos seleccionados se cumplen", {
  params <- list(n = n_botellas, cantidades = cantidades)
  for (err in errores_seleccionados) {
    if (!is.null(err$precondicion)) {
      expect_true(err$precondicion(params),
        info = paste(err$codigo, "seleccionado pero precondición no se cumple"))
    }
  }
})
```

Question
========

`r enunciado_contexto`

`r prot_sentence` está evaluando cuál de los siguientes procedimientos de dos pasos permite determinar la cantidad de agua que, en promedio, contiene una botella del lote.

¿Cuál de los siguientes procedimientos es el adecuado para calcular la cantidad típica de agua por botella?

Answerlist
----------

```{r mostrar_opciones, echo=FALSE, results='asis'}
for (i in seq_along(opciones_texto)) {
  cat("* ", opciones_texto[i], "\n", sep = "")
}
```

Solution
========

```{r solution_content, echo=FALSE, results='asis'}
# ---- Análisis de los procedimientos incorrectos (Parte 1) ----
cat("**Análisis de los procedimientos incorrectos**\n\n")

for (err in errores_seleccionados) {
  cat(
    "**", err$codigo, " — ", err$nombre, "**\n\n",
    "*Procedimiento evaluado:* \"", err$descripcion_corta, "\"\n\n",
    err$descripcion_larga, "\n\n",
    "**Causa raíz del error:** ", err$causa_raiz, "\n\n",
    "---\n\n",
    sep = ""
  )
}

# ---- Procedimiento correcto (Parte 2) ----
cat("**Procedimiento correcto: el promedio aritmético**\n\n")

cat(paste0(
  "**Paso 1: Sumar todas las cantidades.**\n\n",
  "Se suman las cantidades de agua de las ", n_botellas,
  " botellas del lote. La suma total es aproximadamente ",
  round(sum(cantidades), 1), " mL.\n\n",
  "$$\\text{Suma} = \\sum_{i=1}^{", n_botellas,
  "} x_i$$\n\n",
  "**Paso 2: Dividir entre el número de datos.**\n\n",
  "$$\\text{Promedio} = \\frac{\\text{Suma}}{",
  n_botellas, "} = \\frac{", round(sum(cantidades), 1),
  "}{", n_botellas, "} = ", round(promedio_real, 1),
  "\\text{ mL}$$\n\n",
  "**Paso 3: Interpretar el resultado.**\n\n",
  "El valor del promedio (", round(promedio_real, 1),
  " mL) representa la cantidad típica de agua que contiene una botella ",
  "del lote. Este valor es representativo porque incorpora la información ",
  "de todas las botellas inspeccionadas, no solo de unas pocas. Si el ",
  "promedio se acerca al valor nominal de ", cantidad_objetivo,
  " mL, el lote está bien calibrado. Si se aleja, puede indicar un ",
  "problema sistemático en el proceso de llenado.\n\n"
))

# ---- Propiedades del concepto (Parte 3) ----
cat("**Propiedades del concepto: el promedio aritmético**\n\n")

cat(paste0(
  "1. **Definición operacional**: Promedio = Suma de todos los valores ÷ Número ",
  "de datos. Es la medida de tendencia central más utilizada en estadística.\n\n",
  "2. **Qué mide exactamente**: El valor central del conjunto en sentido ",
  "aritmético. Si todos los datos fueran iguales, ese valor sería el promedio.\n\n",
  "3. **Qué NO mide**: No mide dispersión (rango, desviación estándar), ",
  "no mide posición central sin considerar magnitud (mediana), ",
  "no mide frecuencia (moda). Solo mide el centro aritmético del conjunto.\n\n",
  "4. **Ventaja fundamental**: El promedio utiliza TODOS los valores del ",
  "conjunto de datos. A diferencia de la mediana —que solo usa la posición— ",
  "o la moda —que solo usa la frecuencia—, el promedio incorpora la magnitud ",
  "de cada observación, lo que lo hace más informativo cuando los datos ",
  "tienen una distribución aproximadamente simétrica.\n\n",
  "5. **Propiedad del balance**: La suma de las desviaciones de cada valor ",
  "respecto al promedio siempre es cero: ",
  "$\\sum (x_i - \\bar{x}) = 0$. Esto significa que el promedio es el punto de equilibrio ",
  "del conjunto de datos.\n\n",
  "6. **Sensibilidad**: El promedio es sensible a valores atípicos. Una sola ",
  "botella con una cantidad extremadamente alta o baja puede desplazar el ",
  "promedio. Para este problema, sin embargo, esa sensibilidad es una ventaja, ",
  "porque refleja fielmente la contribución de cada botella al valor ",
  "representativo del lote.\n\n"
))

# ---- Caso específico (Parte 4) ----
cat("**Caso específico: aplicación al lote de botellas**\n\n")

# Generar casos concretos
set.seed(seed_global + 1)
caso_simetrico <- round(runif(5, cantidad_objetivo - margen * 0.4, cantidad_objetivo + margen * 0.4), 1)
set.seed(seed_global + 2)
caso_asimetrico <- round(c(
  runif(4, cantidad_objetivo - margen * 0.3, cantidad_objetivo + margen * 0.3),
  cantidad_objetivo - margen * 2.5
), 1)

prom_caso_sim <- round(mean(caso_simetrico), 1)
prom_caso_asim <- round(mean(caso_asimetrico), 1)
med_caso_asim <- round(median(caso_asimetrico), 1)

cat(paste0(
  "**Ejemplo 1 — Lote uniforme:**\n\n",
  "Cinco botellas con cantidades: ", paste(caso_simetrico, collapse = ", "), " mL.\n",
  "Promedio = (", paste(caso_simetrico, collapse = " + "),
  ") ÷ 5 = ", prom_caso_sim, " mL.\n",
  "El promedio (", prom_caso_sim, " mL) refleja fielmente la cantidad típica ",
  "porque todas las botellas tienen valores cercanos entre sí.\n\n",
  "**Ejemplo 2 — Lote con valor extremo:**\n\n",
  "Cinco botellas con cantidades: ", paste(caso_asimetrico, collapse = ", "), " mL.\n",
  "Promedio = ", prom_caso_asim, " mL.\n",
  "Mediana = ", med_caso_asim, " mL.\n\n",
  "Observación: el promedio (", prom_caso_asim,
  " mL) es menor que la mediana (", med_caso_asim,
  " mL) porque incorpora la botella con poca agua en su cálculo. ",
  "La mediana, en cambio, ignora la magnitud de ese valor extremo. ",
  "El promedio da una imagen más completa de la realidad del lote: ",
  "una botella con poca agua afecta la cantidad típica disponible.\n\n"
))

# ---- Reflexión metacognitiva (Parte 5) ----
cat("**Reflexión metacognitiva**\n\n")
cat(reflexion, "\n\n")

# ---- Estrategia para evitar el error (Parte 6) ----
cat("**Estrategia para no confundir el promedio con otras medidas**\n\n")
cat(paste0(
  "1. **Preguntarse qué operaciones realiza el procedimiento**: ¿Suma y divide ",
  "entre el número total de datos? (promedio). ¿Ordena y toma la posición ",
  "central? (mediana). ¿Cuenta frecuencias? (moda). ¿Resta extremos? (rango).\n\n",
  "2. **Verificar que el resultado tenga las unidades correctas**: El promedio ",
  "debe expresarse en las mismas unidades que los datos originales (mL por ",
  "botella). Si el resultado está en 'mL totales', no es un promedio.\n\n",
  "3. **Comprobar que se usan todos los datos**: Si el procedimiento descarta ",
  "información —usa solo un dato, solo dos extremos, solo la posición—, no ",
  "está calculando un promedio aritmético genuino.\n\n",
  "4. **Relacionar el procedimiento con la pregunta**: '¿Cuál es la cantidad ",
  "típica por botella?' La palabra 'típica' indica una medida de tendencia ",
  "central. Entre las medidas básicas, el promedio es la que utiliza toda ",
  "la información disponible de la manera más directa.\n\n",
  "5. **Practicar con contraejemplos**: Para cada procedimiento, preguntarse: ",
  "'¿Puedo construir un conjunto de datos donde este procedimiento dé un ",
  "valor que no representa la cantidad típica?' Si la respuesta es sí, ese ",
  "procedimiento no es adecuado para el problema.\n"
))

# ---- Respuesta correcta identificada por contenido (regla #19) ----
cat("**Procedimiento correcto**\n\n")
cat("El procedimiento que calcula el promedio aritmético:\n\n")
cat("> \"", procedimiento_correcto, "\"\n\n", sep = "")

cat(paste0(
  "Este procedimiento es correcto porque:\n\n",
  "- Define con precisión qué es el promedio (suma de todos los valores ",
  "dividida entre el número de datos).\n",
  "- Sus dos pasos (sumar todas las cantidades, dividir entre el número de ",
  "botellas) garantizan obtener un valor representativo de la cantidad típica ",
  "de agua por botella.\n",
  "- Utiliza la totalidad de los datos disponibles (las ", n_botellas,
  " botellas), no un subconjunto arbitrario.\n",
  "- El resultado se expresa en las unidades correctas (mL por botella) y ",
  "responde directamente a la pregunta sobre la cantidad típica de agua.\n",
  "- A diferencia de la mediana (que solo mira la posición), la moda (que ",
  "solo mira la frecuencia) o el rango (que mide dispersión), el promedio ",
  "es la medida diseñada específicamente para caracterizar el valor central ",
  "de un conjunto de datos cuantitativos.\n"
))
```

Meta-information
================
exname: promedio_cantidad_botellas_metacognitivo_argumentacion_n3_schoice_v2
extype: schoice
exsolution: `r paste(solucion, collapse = "")`
exshuffle: TRUE
extol: 0.01
exextra[Type]: SCHOICE
exextra[Competencia]: Argumentación
exextra[Componente]: Aleatorio
exextra[Afirmacion]: Valida procedimientos y estrategias matemáticas utilizadas para dar solución a problemas.
exextra[Evidencia]: Argumenta a favor o en contra de un procedimiento para resolver un problema a la luz de criterios presentados o establecidos.
exextra[Aprendizaje]: Distingue el promedio aritmético de otras medidas estadísticas (mediana, moda, mid-range, rango) y argumenta por qué es la medida adecuada para determinar la cantidad típica de un conjunto de datos cuantitativos.
exextra[Tarea]: Ante cuatro procedimientos de dos pasos que aplican distintas medidas estadísticas a un conjunto de datos cuantitativos, argumentar cuál de ellos permite calcular la cantidad típica (promedio) por elemento del conjunto.
exextra[Nivel]: 3
exextra[DOK]: 3
exextra[Bloom]: Evaluar
exextra[SOLO]: Relacional
exextra[TipoMetacognicion]: comparacion_procedimientos
exextra[Tema]: Medidas de tendencia central: promedio aritmético
exextra[Descriptor]: D3.10
